【裁判字號】    99,監宣,29
【裁判日期】    990611
【裁判案由】    監護宣告
【裁判全文】
臺灣花蓮地方法院民事裁定
聲  請  人  乙○○
相  對  人  甲○○
利害關係人  丙○○
上列聲請人聲請監護宣告事件，本院裁定如下：
    主    文
宣告甲○○（男，民國○○年○○月○○日生，身分證統一編號：Ｚ000
000000號）為受監護宣告之人。
選定乙○○（男，民國○○年○○月○日生，身分證統一編號：Ｚ0000
00000號）為受監護宣告之人之監護人。
指定丙○○（女，民國○○年○月○日生，身分證統一編號：Ｚ00000
0000號）為會同開具財產清冊之人。
程序費用新臺幣1000元由受監護宣告之人甲○○負擔。
    理    由
一、按對於因精神障礙或其他心智缺陷，致不能為意思表示或受
    意思表示，或不能辨識其意思表示之效果者，法院得因本人
    、配偶、四親等內之親屬、最近一年有同居事實之其他親屬
    、檢察官、主管機關或社會福利機構之聲請，為監護之宣告
    。民法第14條第1項定有明文。
二、聲請意旨略以：聲請人乙○○為相對人甲○○之胞弟，甲○○因民國98年10月間車禍致昏迷，於行政院衛生署花蓮醫院
    護理之家休養迄今，目前呈現無意識狀態，其日常生活自我
    照顧需人協助，已不能為意思表示，爰聲請宣告甲○○為受
    監護宣告之人等語以維相對人權益。
三、經查：本院在鑑定人即行政院衛生署花蓮醫院精神科醫師郭
    名釗前訊問相對人，審驗相對人之心神狀況，其對訊問之內
    容毫無反應。復依行政院衛生署花蓮醫院（下稱花蓮醫院）
    函覆之鑑定報告書略以：「一、個人病史：王員（即相對人
    ）於98年10月間，因發生車禍致頭部外傷，經左、右側開顱
    清除血腫、肌膜切開術及植皮手術治療，目前昏迷，重度殘
    障，無法預期恢復狀況及時程。出院後住進本院護理之家迄
    今。二、身體檢查：王員四肢僵硬，無法自行移動，眼睛能
    自行張開，但無法追蹤物體。三、精神狀態檢查：王員意識
    昏迷，外觀完整，無法配合命令、無法集中注意力、無法言
    語、無法表達情感、無法行動、無法表達思考，認知功能喪
    失。四、日常生活狀況：生活功能完全依賴他人照顧，經濟
    活動能力完全無法表達，目前亦無法進行社會性活動。五、
    結論：王員因頭部外傷，致右額葉及左顳葉腦挫傷出血、創
    傷後水腦症，經手術治療後仍呈現昏迷狀態，無法恢復意識
    ，至今已達7個月之久。王員目前為植物人狀態，大腦皮質
    功能喪失，致其不能為意思表示或受意思表示，或不能辨識
    其意思表示之效果。王員認知功能、日常生活功能退化，需
    人協助，無法處裡身邊複雜事務。」等語，有本院99年5月
    28日訊問筆錄及行政院衛生署花蓮醫院99年6月2日花醫管字
    第0990004039號函附之精神鑑定報告書在卷可稽，堪認甲○○因精神障礙或其他心智缺陷，致不能為意思表示或受意思
    表示，本件聲請，為有理由，應予准許。又查聲請人為相對
    人之胞弟，有戶籍謄本在卷足憑，屬相對人之二親等旁系血
    親，為合法之聲請權人，從而，本件監護宣告之聲請，核與
    法相符，應予准許，爰宣告甲○○為受監護宣告之人。
四、又受監護宣告之人應置監護人。法院為監護之宣告時，應依
    職權就配偶、四親等內之親屬、最近一年有同居事實之其他
    親屬、主管機關、社會福利機構或其他適當之人選定一人或
    數人為監護人，並同時指定會同開具財產清冊之人。法院為
    前項選定及指定前，得命主管機關或社會福利機構進行訪視
    ，提出調查報告及建議。監護之聲請人或利害關係人亦得提
    出相關資料或證據，供法院斟酌。法院選定監護人時，應依
    受監護宣告之人之最佳利益，優先考量受監護宣告之人之意
    見，審酌一切情狀，並注意下列事項：(一)受監護宣告之人
    之身心狀態與生活及財產狀況。(二)受監護宣告之人與其配
    偶、子女或其他共同生活之人間之情感狀況。(三)監護人之
    職業、經歷、意見及其與受監護宣告之人之利害關係。(四)
    法人為監護人時，其事業之種類與內容，法人及其代表人與
    受監護宣告之人之利害關係，民法第1110條、第1111條、第
    1111條之1分別定有明文。經查，相對人甲○○既經受監護
    宣告，已如前述，則其自應選任監護人。本院依職權囑託花
    蓮縣政府委託社團法人花蓮縣兒童暨家庭關懷協會訪視結果
    ，聲請人係為甲○○之胞弟，二人自小共同生活，依相對人
    實際生活情況等面向評估，相對人接受持續且穩定之照顧，
    聲請人適任監護。且相對人目前自身無財產狀態，無財產虞
    慮。並建議：由聲請人為監護人、由重要他人（即胞妹丙○○）為會同開立財產清冊之人，有該協會99年5月13日花兒
    家受第990022號函暨附訪視評估報告1件在卷可參。本院審
    酌聲請人與相對人感情深厚，且相對人接受持續且穩定之照
    顧，並參相對人親屬選任聲請人為監護人及聲請人擔任監護
    人之意願，有同意書1紙在卷，因認聲請人乙○○擔任監護
    人，較能符合受監護宣告之人之最佳利益，爰選定聲請人乙○○為受監護宣告人甲○○之監護人。另酌相對人現無財產
    ，有聲請人提交之財政部臺灣省北區國稅97年度綜合所得稅
    籍資料清單、北區國稅財產歸屬資料清單在卷足憑，並參相
    對人之胞妹丙○○亦有意擔任會同開立財產清冊之人且經相
    對人之親屬選任丙○○會同開具財產清冊之人，爰指定丙○○為會同開具財產清冊之人。又依民法第1113條準用同法第
    1099條之規定，於監護開始時，監護人對於受監護宣告人甲○○之財產，應會同丙○○，於2個月內開具財產清冊，並
    陳報法院，併此敘明。
五、依民事訴訟法第608 條第1項，裁定如主文。
中    華    民    國    99    年    6     月    11    日
                  家事法庭      法  官  陳淑媛
以上正本證明與原本無異。
如不服本裁定關於選定監護人及指定會同開具財產清冊之人等部
分，應於送達後10日內向本院提出抗告狀，並繳納抗告費新臺幣
1000元；其餘關於宣告監護之部分，不得抗告。
中    華    民    國    99    年    6     月    18    日
                                書記官  邱鴻志

司法院資訊處製作；財團法人民間司法改革基金會備份。
